【裁判字號】    99,上,30
【裁判日期】    991103
【裁判案由】    侵權行為損害賠償
【裁判全文】
臺灣高等法院高雄分院民事判決            99年度上字第30號
上  訴  人  乙○○
            甲○○
            庚○○
訴訟代理人  施秉慧律師
訴訟代理人  焦文城律師
共      同
複 代 理人  蔡志宏律師
被 上 訴人  丙○○
            壬○○
            丁○○
            己○○
            戊○○
            辛○○
上列六人共同
訴訟代理人  吳文豊律師
上列當事人間請求侵權行為損害賠償事件，上訴人對於民國98年
11月20日臺灣高雄地方法院97年度訴字第1682號第一審判決提起
上訴，被上訴人並為訴之追加，本院於民國99年10月20日言詞辯
論終結，判決如下：
    主  文
原判決關於命上訴人乙○○連帶給付部分，及訴訟費用（確定部
分除外）之裁判均廢棄。
上開廢棄部分，被上訴人在第一審之訴駁回。
上訴人甲○○、庚○○之上訴及被上訴人追加之訴均駁回。
第一（確定部分除外）、二審訴訟費用關於上訴部分由上訴人甲
○○、庚○○連帶負擔三分之二，餘由被上訴人負擔，第二審訴
訟費用關於追加之訴部分由被上訴人負擔。
    事 實 及 理 由
一、本件被上訴人起訴主張：被上訴人自民國95年3 月間起，在
    交友網站認識上訴人乙○○、甲○○，於同年5 、6 月間，
    乙○○、甲○○與上訴人庚○○共同基於詐欺之意思，由乙
    ○○、甲○○向被上訴人表示庚○○有設立公司，從事法拍
    屋買賣之投資，邀被上訴人共同投資，被上訴人誤信以為真
    ，而分別於如附表一「被上訴人給付金錢之日期及方式」欄
    所示之日期交付該欄所示之款項與上訴人，嗣庚○○於96年
    3 月7 日以存證信函告知被上訴人其設在國泰世華商業銀行
    股份有限公司苓雅分行（下稱國泰世華銀行苓雅分行）第00
    0000000000號帳戶（下稱系爭帳戶）遭乙○○、甲○○不法
    使用，被上訴人始知受騙，爰依共同侵權行為之法律關係，
    提起本件訴訟，請求上訴人連帶賠償等語。並聲明求為判決
    ：上訴人應連帶給付被上訴人如附表一之「請求金額」欄所
    示之金額，及均自原審言詞辯論期日之翌日即98年10月23日
    起至清償日止按週年利率5%計算之利息。
二、上訴人庚○○辯稱：其與甲○○原係男女朋友，因其有房地
    產方面之專業，遂受甲○○之利用，於95年5 月間與甲○○
    一起開設御禾不動產開發有限公司（下稱御禾公司），由庚
    ○○負責專業投資部分，甲○○負責財務及業務部分，並將
    系爭帳戶借與甲○○使用，不知甲○○與乙○○利用系爭帳
    戶詐騙被上訴人，庚○○亦是受害人之一，被上訴人丙○○
    、壬○○、丁○○、己○○、辛○○所匯入如附表一所示之
    款項均遭乙○○、甲○○提領使用等語。答辯聲明求為判決
    : 駁回被上訴人之訴。
三、上訴人乙○○辯稱：乙○○係受僱於庚○○，從事招攬客戶
    投資，僅遊說被上訴人丙○○、丁○○、辛○○投資，被上
    訴人丙○○、丁○○、辛○○所投資之款項均匯入系爭帳戶
    ，乙○○先後共領得上開投資款之1 成即共計23萬元之業績
    金等語。答辯聲明求為判決: 駁回被上訴人之訴。
四、上訴人甲○○則以：甲○○並未為如被上訴人所指述之詐騙
    行為，其有出部分資金與庚○○共同設立御禾公司，當時確
    有意投資法拍屋買賣，甲○○係受僱於御禾公司，負責招攬
    客戶參與投資，僅領取業績獎金，業績獎金為客戶投資款之
    2 成計算，被上訴人所投資之款項均係由庚○○取走等語置
    辯。答辯聲明求為判決: 駁回被上訴人之訴。
五、原審判決上訴人應連帶給付被上訴人如附表二「應給付金額
    」欄所示之金額，及均自98年10月23日起至清償日止按年息
    5%計算之利息，並駁回被上訴人其餘之請求。上訴人就敗訴
    部分不服，提起上訴，上訴聲明求為判決：(一)原判決不利於
    上訴人部分廢棄。(二)上開廢棄部分，被上訴人在第一審之訴
    駁回。被上訴人則答辯聲明求為判決：駁回上訴。另被上訴
    人就上訴人乙○○部分，於本院追加依不當得利之法律關係
    請求。（被上訴人就敗訴部分，則未聲明不服而告確定）。
六、兩造不爭執事項如下：
  (一)上訴人庚○○與甲○○於95年5 月間，共同開設御禾公司，
    從事法拍屋買賣投資，未依法辦理營利事業登記，並以庚○
    ○設於國泰世華銀行苓雅分行之系爭帳戶供御禾公司使用，
    且庚○○除於95年8 月31日參與法拍屋標買，但未得標外，
    未再有任何參與法拍屋之買賣行為。
  (二)乙○○、甲○○以投資法拍屋買賣為由，遊說被上訴人參與
    投資，被上訴人遂分別於如附表一「被上訴人給付金錢之日
    期及方式」欄所示之日期、以該欄所示之方式、交付該欄所
    示之款項與上訴人，並有匯款申請書及存摺影本在卷可稽。
  (三)被上訴人丙○○、丁○○、己○○、戊○○、辛○○就其等
    所主張受上訴人共同詐騙之事實，向臺灣高雄地方法院檢察
    署（下稱高雄地檢署）提出詐欺罪嫌之告訴，偵查結果認上
    訴人涉有共同詐欺取財罪嫌，而於98年3 月31日以96年度偵
    字第17834 號、96年度偵字第35454 號（以下96年度偵字第
    17834 號偵查卷簡稱偵一卷、96年度偵字第35454 號偵查卷
    簡稱偵二卷；同案高雄市政府警察局苓雅分局刑案偵查卷簡
    稱警一卷、高雄市政府警察局新興分局刑案偵查卷簡稱警二
    卷）提起公訴，經原審以98年度易字第883 號審理。又被上
    訴人壬○○就其所主張受上訴人共同詐騙之事實，向高雄地
    檢署提出詐欺罪嫌之告訴，經高雄地檢署以97年度偵字第30
    226 號追加起訴，並移送原審併案審理，經原審以98年度易
    字第1174號審理，原審於99年7 月21日以98年度易字第883
    號及98年度易字第1174號判處庚○○共同犯詐欺取財罪，應
    執行有期徒2 年，甲○○共同犯詐欺取財罪，應執行有期徒
    2 年6 月，乙○○則判決無罪。有刑事判決書在卷可證。
  (四)庚○○於97年9 月間與被上訴人壬○○、己○○、辛○○、
    丁○○達成部分還款之和解，庚○○已給付上開被上訴人各
    8,300 元，有和解還款證明書及郵政國內匯款執據附卷可憑
    （見原審卷第127 至134 頁）。
  (五)上訴人乙○○有拿到23萬元業績獎金。
七、兩造之爭執點如下: 上訴人是否有被上訴人所指稱之詐欺行
    為？如有，被上訴人得請求賠償之金額為何?茲分述如下：
（一）查，上訴人庚○○與甲○○於95年5 月間，共同開設御禾
      公司，從事法拍屋買賣投資，未依法辦理營利事業登記，
      並以庚○○在國秦世華銀行苓雅分行所開立之系爭帳戶供
      御禾公司使用，且庚○○除於95年8 月31日參與法拍屋標
      買，但未得標外，未再有任何參與法拍屋之買賣行為等情
      ，為兩造所不爭執。又庚○○於96年5 月7 日在高雄市政
      府警察局苓雅分局供稱：御禾公司未申請營利事業登記證
      ，自95年5 月底開始營運，至96年2 月間停止營業，期間
      陸續都有找到投資人，但都「沒有」進行任何投資等情，
      有警一卷在卷可稽；且於本院自承：伊有參與金拍屋之標
      買，所提供之保證金41萬元係自伊個人在中國信託商業銀
      行股份有限公司之帳戶提領，與系爭帳戶資金無關等情，
      顯見庚○○於被上訴人給付投資款後，未曾進行任何法拍
      屋買賣投資，僅1 次參與法拍屋標買之行為，亦係其個人
      投資，與御禾公司無關。另甲○○於高雄地檢署偵辦96年
      度偵字第35454 號一案時供稱: 伊總共找了3 個客戶，因
      庚○○都沒有找房子，也沒有去標房子，伊不敢再找人投
      資等語，有偵二卷在卷可證，足認庚○○及甲○○確未將
      被上訴人所投資之款項供作當初邀被上訴人投資之目的即
      從事法拍屋買賣，而御禾公司既係庚○○與甲○○所共同
      開設，且御禾公司自始即無從事任何法拍屋買賣投資，其
      等應知之甚詳，既未有任何投資，亦未將被上訴人所投資
      之款項返還與被上訴人，亦無法說明及舉證證明有將被上
      訴人所投資之款項供作投資法拍屋買賣之用，難謂甲○○
      與庚○○無共同詐欺之不法行為，故被上訴人主張庚○○
      與甲○○共同基於詐欺之意思，以設立御禾公司從事法拍
      屋買賣投資為由，邀被上訴人共同投資，致其等誤信以為
      真，而給付款項與庚○○、甲○○等情，堪信屬實。
（二）次查，證人林琬軒於高雄地檢署96年度偵字第35454 號一
      案證稱：伊經甲○○之介紹到御禾公司工作，是由庚○○
      面試及錄取，庚○○告訴伊招攬客戶之方式，及要伊透過
      網路找客戶，並告訴客戶可以投資不動產等情，有偵二卷
      在卷可證，而甲○○亦係以上開相同之方式招攬客人，足
      見庚○○對甲○○之招攬行為應知之甚詳，其辯稱：伊係
      受甲○○利用，僅負責專業投資部分，不知甲○○係以此
      方式行騙，伊亦是受害人之一云云，不足採信。
（三）又查，上訴人庚○○於高雄市政府警察局苓雅分局供稱：
      系爭帳戶之存摺、印鑑、提款卡均由伊保管，只有伊可以
      提領等情，有警一卷在卷可稽，是庚○○辯稱：被上訴人
      匯入系爭帳戶之款項，均遭乙○○、甲○○提領使用云云
      ，應無足取。是系爭帳戶內之款項既僅庚○○個人才能提
      領，則其對系爭帳戶內之款項來源及流向應最為清楚，焉
      有不知甲○○及乙○○招攬被上訴人參與法拍屋買賣投資
      之理，故庚○○辯稱：伊未詐騙被上訴人，被上訴人丙○
      ○、壬○○、丁○○、己○○、辛○○所匯入如附表一所
      示之款項均遭乙○○、甲○○提領使用云云，尚難採信。
（四）再查，上訴人甲○○於原審自承：伊有投資御禾公司十幾
      萬元（見原審卷第196 頁），及於高雄地檢署96年度偵字
      第17384 號一案證稱：伊投資御禾公司約10萬元，用以支
      付房租、押租金、水電費及裝潢費用等語，有偵一卷附卷
      可稽，及上訴人庚○○於原審自承：有提供電腦設備（見
      原審卷第196 頁），及於高雄地檢署96年度偵字第17384
      號一案供稱：伊有出3 、4 萬元投資御禾公司，購買一些
      辦公用品，甲○○係負責財務及業務等情，有偵一卷在卷
      可證，足見甲○○、庚○○均有出資共同成立御禾公司，
      且甲○○有負責御禾公司之業務，是甲○○辯稱：伊僅係
      受僱於御禾公司，負責招攬客戶參與投資，僅領取業績獎
      金云云，尚難採信。又甲○○於原審自承：伊總共收到1,
      331,000 元，其中業績金有6 、70萬元，預支「薪資」
      有6 、70萬元，伊將戊○○所投資60萬元中46萬元匯給庚
      ○○，其餘是伊之金（即14萬元）等語（見原審卷第21
      7 頁），且甲○○陳稱：伊受僱於庚○○，「無底薪」，
      僅領取業績獎金，業績獎金為客戶投資款之2 成計算等語
      ，苟屬實，惟被上訴人壬○○、己○○、戊○○係受甲○
      ○之遊說而投資，其等投資金額分別為100 萬元、90萬元
      及60萬元，共計250 萬元，以20% 計算，應為50萬元，亦
      非6 、70萬元，且戊○○投資60萬元之業績金應係12萬
      元（60萬元×20%=12萬元），亦非甲○○所拿取之14萬元
      ，且既無底薪，何來預支薪資，是甲○○先後陳述不一，
      其辯稱：伊係受僱於御禾公司，僅領取業績獎金云云，顯
      不足採。
（五）綜上，上訴人庚○○與甲○○共同開設御禾公司，且以投
      資法拍屋買賣為由，誘使被上訴人給付如附表一之「被上
      訴人給付金錢之日期及方式」欄所示之款項，被上訴人丙
      ○○、壬○○、丁○○、己○○、辛○○所投資之款項及
      甲○○將戊○○所給付60萬元款項中之46萬元均係匯入系
      爭帳戶，而系爭帳戶之存摺、印鑑、提款卡均由庚○○保
      管，只有庚○○可以提領，而甲○○已從被上訴人所投資
      之款項中取得1,331,000 元，是庚○○及甲○○將被上訴
      人所投資之款項大扺供其等自行花用，完全未從事其等當
      初遊說被上訴人投資之目的即從事法拍屋買賣，足見其等
      當初設立御禾公司之目的即係為取得投資者之給付款項花
      用，難謂無以不法之詐欺手段，誘使被上訴人投資而給付
      如附表一之「被上訴人給付金錢之日期及方式」欄所示之
      款項，自應對被上訴人負連帶賠償責任，於扣除庚○○於
      97年9 月已返還被上訴人壬○○、己○○、辛○○、丁○
      ○各8,300 元後，被上訴人以共同侵權行為之法律關係，
      請求上訴人甲○○、庚○○連帶給付被上訴人如附表二「
      應給付金額」欄所示之金額，及均自原審言詞辯論期日之
      翌日即98年10月23日起至清償日止按年息5%計算之利息，
      應屬有據。
（六）被上訴人主張乙○○與甲○○、庚○○共同詐騙被上訴人
      云云，為乙○○所否認，辯稱：伊係受僱於庚○○，庚○
      ○僅給付伊業績金，係按業績之1 成計算等情。查，御
      禾公司係上訴人庚○○與甲○○共同開設及經營，且系爭
      帳戶係庚○○所掌管及使用，已如前述，均與乙○○無關
      ，且因乙○○之遊說而投資者有被上訴人丙○○、丁○○
      、辛○○，其等投資金額分別為100 萬元、80萬元及50萬
      元，共計為230 萬元，以10% 計算，乙○○所能領取之業
      績金為23萬元，是乙○○所領取之業績金23萬元均係
      依其與庚○○間之約定，而由庚○○給與，至於庚○○有
      無從事法拍屋買賣，則非受僱人乙○○所能干涉，尚難認
      其有與甲○○、庚○○共同詐騙被上訴人，又乙○○所領
      取之業績金23萬元均係依其與庚○○間之約定而受領，
      難謂係不當得利，從而被上訴人本於共同侵權行為及不當
      得利之法律關係，請求乙○○與甲○○、庚○○連帶給付
      被上訴人如附表二「應給付金額」欄所示之金額，及均自
      原審言詞辯論期日之翌日即98年10月23日起至清償日止按
      年息5%計算之利息，應屬無據，不予准許。
八、綜上所述，被上訴人本於共同侵權行為之法律關係，請求上
    訴人甲○○、庚○○連帶給付如附表二「應給付金額」欄所
    示之金額，及均自原審言詞辯論期日之翌日即98年10月23日
    起至清償日止按年息5%計算之利息，為有理由，應予准許。
    逾此所為請求（即依共同侵權行為及追加不當得利請求乙○
    ○給付部分），為無理由，應予駁回。原審就上開不應准許
    部分，依共同侵權行為之法律關係，為上訴人乙○○敗訴之
    判決，自有未洽。上訴意旨就此部分指摘原判決不當，求予
    廢棄改判，為有理由。至於上開應准許部分，原審判命上訴
    人甲○○、庚○○連帶給付，核無違誤，上訴意旨，就此部
    分，仍執前詞，指摘原審此部分之判決不當，求予廢棄，為
    無理由，應駁回其上訴。
九、本件事證已臻明確，兩造其餘攻擊防禦方法於本件判決結果
    不生影響，故不再一一論述，併此明。
十、據上論結，本件甲○○、庚○○之上訴及被上訴人追加之訴
    均為無理由，乙○○之上訴為有理由，依民事訴訟法第449
    條第1 項、第450 條、第78條、第79條、第85條第1 項前段
    及第2 項，判決如主文。
中    華    民    國    99    年    11    月     3    日
                            民事第三庭
                                審判長法官  張國彬
                                法      官  甯  馨
                                法      官  鄭月霞
以上正本證明與原本無異。
如對本判決上訴，須於判決送達後20日內向本院提出上訴狀，其
未表明上訴理由者，應於上訴後20日內向本院提出上訴理由書（
均須按他造當事人之人數附繕本）。上訴時應提出委任律師或具
有律師資格之人之委任狀，並依附註條文規定辦理。如委任律師
提起上訴者，應一併繳納上訴審裁判費。
中    華    民    國    99    年    11    月     3    日
                                書  記  官  白  蘭
附註：
民事訴訟法第466 條之1 ：
對於第二審判決上訴，上訴人應委任律師為訴訟代理人，但上訴
人或其法定代理人具有律師資格者，不在此限。
上訴人之配偶、三親等內之血親、二親等內之姻親，或上訴人為
法人、中央或地方機關時，其所屬專任人員具有律師資格並經法
院認適當者，亦得為第三審訴訟代理人。
第1 項但書及第2 項情形，應於提起上訴或委任時釋明之。
附表一：
┌──┬────┬───────┬───────────┬──────┐
│編號│被上訴人│向被上訴人為投│  被上訴人給付金錢之日│請求金額    │
│    │        │資遊說之人    │  期及方式            │            │
├──┼────┼───────┼───────────┼──────┤
│ 1. │丙○○  │乙○○        │95年8月11日匯款100萬元│100萬元     │
│    │        │              │至系爭帳戶            │            │
├──┼────┼───────┼───────────┼──────┤
│    │        │              │95年5 月18日由甲○○自│            │
│ 2. │壬○○  │甲○○        │壬○○設在萬泰商業銀行│100萬元     │
│    │        │              │股份有限公司之帳戶提領│            │
│    │        │              │72萬元；另於95年5 月23│            │
│    │        │              │日匯款28萬元至系爭帳戶│            │
│    │        │              │，合計給付100萬元     │            │
├──┼────┼───────┼───────────┼──────┤
│ 3. │丁○○  │乙○○        │95年7月6日匯款80萬元至│80萬元      │
│    │        │              │系爭帳戶              │            │
├──┼────┼───────┼───────────┼──────┤
│ 4. │己○○  │甲○○        │95年7 月19日轉帳10萬元│90萬元      │
│    │        │              │至系爭帳戶，及於95年7 │            │
│    │        │              │月27日匯款80萬元至系爭│            │
│    │        │              │帳戶，合計給付90萬元  │            │
├──┼────┼───────┼───────────┼──────┤
│ 5. │戊○○  │甲○○        │95年10月31日轉帳1 萬元│60萬元      │
│    │        │              │及於95年5 月31日匯款59│            │
│    │        │              │萬元至甲○○設於國泰世│            │
│    │        │              │華商業銀行股份有限公司│            │
│    │        │              │南高雄分行第0000000000│            │
│    │        │              │94號帳戶，合計給付60萬│            │
│    │        │              │元                    │            │
├──┼────┼───────┼───────────┼──────┤
│ 6. │鄧褔鈞  │乙○○        │95年7 月24日匯款50萬元│50萬元      │
│    │        │              │至系爭帳戶            │            │
└──┴────┴───────┴───────────┴──────┘
附表二：
┌──┬────┬─────────┐
│編號│被上訴人│應給付金額        │
├──┼────┼─────────┤
│ 1. │丙○○  │100萬元           │
├──┼────┼─────────┤
│ 2. │壬○○  │991,700元         │
├──┼────┼─────────┤
│ 3. │丁○○  │791,700元         │
├──┼────┼─────────┤
│ 4. │己○○  │891,700元         │
├──┼────┼─────────┤
│ 5. │戊○○  │60萬元            │
├──┼────┼─────────┤
│ 6. │鄧褔鈞  │491,700元         │
└──┴────┴─────────┘

司法院資訊處製作；財團法人民間司法改革基金會備份。
